【裁判字號】    98,交聲,1626
【裁判日期】    980427
【裁判案由】    違反道路交通管理處罰條例聲明異議
【裁判全文】
臺灣臺北地方法院交通事件裁定        98年度交聲字第1626號
原處分機關  臺北市交通事件裁決所
異  議  人
即受處分人  甲○○
                    3樓
上列異議人即受處分人因違反道路交通管理處罰條例案件，對於
原處分機關臺北市交通事件裁決所於民國98年4月14日所為之處
分（原處分案號：北市裁罰字第裁22-A00000000號），聲明異議
，本院裁定如下：
    主  文
原處分撤銷。
甲○○不罰。
    理  由
一、原處分意旨略以：異議人即受處分人甲○○所有之車牌號碼
    CK-4613號自用小客車，於民國97年12月3日上午10時55分許
    ，在臺北市○○區○○街71巷19弄18號附近，有「在禁止臨
    時停車處所停車」之違規行為，經原舉發單位臺北市政府交
    通警察大隊執法組以北市警交大字第A00000000號舉發違反
    道路交通管理事件通知單，以異議人違反道路交通管理處罰
    條例第56條第1項第1款之規定逕行掣單舉發，嗣經異議人之
    子葉東龍於應到案日期（即98年1月16日）前之97年12月11
    日以臺北市民e點通電子郵件方式，向原處分機關即臺北市
    交通事件裁決所提出申訴，原處分機關於函詢原舉發單位後
    ，仍依前揭法條之規定，以98年4月14日北市裁罰字第裁22-
    A00000000號裁決書，裁罰異議人小型車之罰鍰最低額新臺
    幣（下同）900元。
二、按「本條例之處罰，受舉發違反道路交通管理事件之受處罰
    人，認為受舉發之違規行為應歸責他人者，應於舉發違反道
    路交通管理事件通知單應到案日期前，檢附相關證據及應歸
    責人相關證明文件，向處罰機關告知應歸責人，處罰機關應
    即另行通知應歸責人到案依法處理」，道路交通管理處罰條
    例第85第1項訂有明文。倘本件異議人主張其非上開違規行
    為之應歸責者，固應依上開規定，由異議人先檢附相關證據
    及應歸責人相關證明文件向處罰機關即臺北市交通事件裁決
    所告知應歸責人，並由處罰機關另行通知應歸責人到案依法
    處理，以釐清異議人所言是否真實，逾期未依規定辦理者，
    仍依前開條例各該違反條款規定處罰。
三、經查：
  1.原處分機關就本件違規係以小型車之罰鍰最低額900元裁罰
    異議人，堪認原處分機關應係以異議人已於舉發通知單所載
    應到案期限內到案聽候裁決，因而依違反道路交通管理事統
    一裁罰基準表，以小型車之罰鍰最低額裁罰異議人。
  2.然依原處分機關檢送本院之答復函影本、舉發機關查復函影
    本及臺北市民e點通陳述書影本等資料所示，原處分機關及
    原舉發單位均係針對葉東龍為異議人所有之CK-4613號自用
    小客車經警舉發於上開時、地在交岔路口10公尺內停車之交
    通違規申訴案而為答復，並無異議人本人提出之陳述書，堪
    認原處分機關係以異議人之子葉東龍已於97年12月12日就舉
    發通知單號碼Ｚ000000000號替異議人提出陳述書，而認異議
    人已於應到案期限內到案聽候裁決，顯見原處分機關已明知
    葉東龍係為異議人提出申訴。
  3.惟查葉東龍不僅於陳述書表明替異議人提出申訴，並已於該
    陳述書內敘明原舉發單位所舉發規行為之應歸責人為葉東龍
    ，而非車主甲○○，且葉東龍以臺北市民e點通電子郵件提
    出申訴時，已在申請人基本資料欄內詳載其身分證統一編號
    、性別、生日、連絡電話號碼、行動電話號碼、電子郵件地
    址及通訊地址等年籍資料及聯絡方法，原處分機關既已認葉
    東龍係代異議人提出申訴，且從該申訴內容，當亦已獲悉應
    歸責人為葉東龍，自亦得認定葉東龍係代異議人於應到案日
    期前向處分機關告知應歸責人。是依前開規定，異議人既已
    於應到案日期前向原處分機關告知上開違規行為之應歸責人
    ，而原處分機關並無不能通知應歸責人葉東龍到案處理之情
    形，本即應另行通知應歸責人葉東龍到案依法處理，釐清葉
    東龍所言是否屬實，再行決定是否裁罰駕駛人葉東龍。惟原
    處分機關未予詳查，遽對異議人為上開裁處，即難認為允當
    。
  4.綜上所述，原處分機關既已知車號CK-4613號自用小客車於
    前揭時、地，係由「葉東龍」駕駛，仍以異議人為本件違規
    車輛之車主，依道路交通管理處罰條例第56條第1項第1款規
    定，裁處異議人罰鍰900元，即難認為允當，應由本院將原
    處分撤銷，改諭知本件異議人不罰，以資適法。
四、據上論斷，應依道路交通案件處理辦法第20條前段，裁定如
    主文。
中    華    民    國    98    年    4     月    27    日
                              交通法庭法  官  陳慧萍
以上正本證明與原本無異
如不服本裁定應於送達後5日內向本院提出抗告狀
                                      書記官  黃慧怡
中    華    民    國    98    年    4     月    27    日


司法院資訊處製作；財團法人民間司法改革基金會備份。
